臺灣嘉義地方法院民事裁定
111年度消債清字第20號
聲請人即
債  務  人  王楊嬌  

代  理  人  陳怡君律師（法扶律師）
相對人即
債  權  人  東元資融股份有限公司

法定代理人  周佳琳  

債  權  人  和潤企業股份有限公司

法定代理人  劉源森  
上列當事人間聲請清算程序事件，本院裁定如下：
    主  文
債務人王楊嬌自中華民國111年10月27日下午5時起，開始清算程
序。
命本院司法事務官進行本件清算程序。　
    理  由
一、聲請意旨略以：聲請人對於和潤企業股份有限公司等債權人
    負有新臺幣（下同）1,087,940元之無擔保債務。聲請人因
    消費借貸保證契約，對債權人東元資融股份有限公司、和潤
    企業股份有限公司負債務。聲請人資產總價值有167,117元
    （其中存款為721元，富邦人壽的保險解約金166,396元），
    債務總金額則有1,087,940 元，有不能清償債務之情事。爰
    提出財產及收入狀況說明書、債權人清冊、債務人清冊等資
    料，聲請清算。
二、按債務人不能清償債務或有不能清償之虞者，得依本條例所
    定更生或清算程序，清理其債務。消費者債務清理條例第3
    條定有明文。又按，債務人於法院裁定開始更生程序或許可
    和解或宣告破產前，得向法院聲請清算；債權人縱為一人，
    債務人亦得為聲請。法院開始清算程序之裁定，應載明其年
    、月、日、時，並即時發生效力；前項裁定，不得抗告。復
    為同條例第80條、第83條所明定。復按，法院裁定開始更生
    或清算程序後，得命司法事務官進行更生或清算程序；必要
    時，得選任律師、會計師或其他適當之自然人或法人一人為
    監督人或管理人。此於同條例第16條第1項亦設有明文。
三、經查，聲請人並未對於金融機構負債務，而係對非金融機構
    負債務，因此，本件不適用消費者債務清理條例第151條第1
    項的規定，即不須經前置調解的程序。又查，聲請人主張有
    不能清償債務之情事，業據聲請人提出財產及收入狀況說明
    書、債權人清冊、109年度及110年度綜合所得稅各類所得資
    料清單、全國財產稅總歸戶財產查詢清單等資料為證。又查
    ，依聲請人所提出之嘉義興業路郵局存摺交易明細資料，聲
    請人於111年8月18日存款餘額為721元。另查，聲請人沒有
    股票或其他有價證券。聲請人有富邦人壽(原為安泰人壽)的
    保險，目前保單的解約金為166,396元。
四、再查，聲請人債務形成原因及停止清償原因：
    聲請人陳稱伊是因為擔任其子的兩筆車貸之保證人，而積欠
    債務，而其子有不能清償之情事，但伊現在已經即將屆齡65
    歲，只是在市場打零工，勉力維持生活，並無穩定之收入，
    故無力清償前述保證債務。
五、聲請人有不能清償債務情事或有不能清償之虞的認定：
(一)聲請人陳稱伊對於和潤企業股份有限公司、東元資融股份有
    限公司所負之無擔保債務，合計1,087,940元。
(二)次查，聲請人目前在菜市場打零工，幫人洗碗盤，每月收入
    大約6,000元至10,000元。又查，聲請人生活必要費用支出
    主張以最低生活標準乘以1.2倍計算。亦即依照衛生福利部
    公告111年度臺灣省最低生活費用14,230元的1.2倍即17,076
    元，作為聲請人每個月必要生活費用之數額。此數額，應可
    採認。
(三)再查，聲請人名下無不動產，存款僅721元。聲請人另持有
    富邦人壽的保險單，目前保單價值的準備金為166,396元。
    又查，聲請人109年度及110年度均無所得收入資料。聲請人
    是於民國00年00月出生，現在年齡已經逾64歲，距法定強制
    退休年齡65歲僅剩不到1年的時間。而聲請人目前在菜市場
    幫人洗碗盤，每月收入大約6,000元至10,000元，扣除每月
    必要生活費用17,076元之後，猶仍有不足，遑論於要清償對
    於和潤企業股份有限公司、東元資融股份有限公司所負欠之
    1,087,940元的債務。縱然扣除聲請人存款721元及富邦人壽
    的保險準備金166,396元之後，也仍然還有920,823元的債務
    無法清償。因此，本件堪認聲請人確實有不能清償債務情事
    或有不能清償之虞。
六、復查，聲請人為一般消費者，無從事營業活動，且未經法院
    裁定開始更生程序或許可和解或宣告破產。又查，聲請人亦
    無消費者債務清理條例第6條第3項及第82條第2項所定得予
    駁回清算聲請之情形，而且亦無同條例第8條所定應予駁回
    清算聲請之事由存在。
七、綜據上述，聲請人因為擔任其兒子的車貸之保證人，而積欠
    債務，又因聲請人已即將屆齡65歲，無穩定之收入，致無法
    清償。本院審酌上情，認為聲請人就法院所命補正的事項，
    已配合陳報金融機構之存摺交易明細資料，並說明債務形成
    原因、停止清償原因，及提出可供法院參酌的證明資料，可
    認為已經盡所應負之協力義務。本件聲請人聲請清算，符合
    消費者債務清理條例第3條的規定，復查無消費者債務清理
    條例第6條第3項及第82條第2項所定得駁回清算或同條例第8
    條所定應予駁回清算之事由，因此，本件聲請人聲請清算，
    於法有據，屬有理由，應予准許，爰裁定如主文，並依首揭
    規定命司法事務官進行本件清算程序。
八、至於債權人東元資融股份有限公司111年8月16日民事陳報狀
    所述意見內容。因依上述說明，本件債務人聲請清算，符合
    消費者債務清理條例第3條的規定，復查無消費者債務清理
    條例第6條第3項及第82條第2項所定得予駁回清算或是同條
    例第8條所定應予駁回清算之事由。因此，本院經核閱上揭
    之陳報狀內容後，認為與本件裁定的結果無影響，爰不逐一
    論駁，附此敘明。
九、依消費者債務清理條例第11條第1項、第83條第1項、第16條
    第1項，裁定如主文。
中　　華　　民　　國　　111 　年　　10　　月　　27　　日
                  民事第二庭法　官　呂仲玉
以上正本係照原本作成。
本裁定不得抗告。
中　　華　　民　　國　　111 　年　　10　　月　　27　　日
                            書記官  洪毅麟